最高法院刑事判決　　　　　　九十四年度台上字第五五一五號
　　上　訴　人　台灣高等法院台南分院檢察署檢察官
　　被　　　告　乙○○
　　　　　　　　　　　　號
　　　　　　　　甲○○
　　　　　　　　　　　　號
上列上訴人因被告等違反著作權法案件，不服台灣高等法院台南
分院中華民國九十四年六月二十八日第二審更審判決（九十四年
度重上更(二)字第二０三號，起訴案號：台灣台南地方法院檢察署
八十九年度偵字第三八四八號），提起上訴，本院判決如下：
    主  文
原判決撤銷，發回台灣高等法院台南分院。
    理  由
本件原判決認定：被告乙○○原係設於台南市○○○路○段二一
號六樓之二溙吉國際事業股份有限公司（下簡稱溙吉公司）之負
責人（於民國八十九年五月十日公司名稱暨負責人變更以前之負
責人），而被告甲○○則係設於台南市○○區○○里○○○街一
三八號品亮國際科技有限公司（下簡稱品亮公司）之負責人，彼
二人係同胞親兄弟關係，且溙吉公司與品亮公司復為家族關係企
業，乃渠等二人明知「金字塔宇宙能量水機」淨水器之使用說明
書（含圖形著作、文字著作及編排著作）及附加於前開淨水器上
之「更換陶瓷濾心圖形」貼紙，均係嘉賓國際有限公司（下簡稱
嘉賓公司）享有著作財產權之著作，竟基於共同意圖營利之概括
犯意，於八十八年二月間向嘉賓公司買入三十五台之「金字塔宇
宙能量水機」後，未經嘉賓公司之授權，於八十八年十一月間某
日起，將上開使用說明書予以改作，並重製該「更換陶瓷濾心圖
形」之貼紙，連續多次使用於溙吉公司、品亮公司所共同生產、
銷售之「高波動宇宙能量礦活水機」（經銷價格每台新台幣二萬
八千元），交付予選購該飲水機之不特定人士，迄至溙吉公司於
八十九年七月間停業時，總計銷售約一百六十餘台（銷售總額約
新台幣三百五十三萬三千八百十二元）等情，因而撤銷第一審關
於被告乙○○、甲○○二人（下稱被告二人）部分之判決，改判
依牽連犯規定，從一重論處被告二人共同連續擅自以重製之方法
侵害他人之著作財產權罪刑（並均宣告緩刑參年），固非無見。
惟查：(一)原判決事實既認定被告二人基於犯意聯絡及行為分擔，
意圖營利，重製嘉賓公司享有著作權，使用於「金字塔宇宙能量
水機」淨水器之「更換陶瓷濾心圖形」貼紙，並改作嘉賓公司享
有著作權，使用於上揭淨水器之「使用說明書」（含圖形著作，
文字著作及編排著作），再將該重製之貼紙及改作之說明書連同
溙吉公司、品亮公司共同生產銷售之「高波動宇宙能量礦活水機
」，販賣交予選購該飲水機之不特定人士等情，則倘所認定之事
實無訛，再審酌被告二人行為後著作權法已於九十二年七月九日
、九十三年九月一日二次修正公布，比較新舊法選擇適用最有利
於上訴人二人之法律，似應認被告二人係犯八十七年一月二十一
日修正公布之著作權法第九十一條第二項之意圖銷售而擅自以重
製之方法侵害他人之著作財產權罪，及同法第九十二條之擅自以
改作之方法侵害他人之著作權罪；倘二罪出於一行為，則應依想
像競合犯規定，從一重之前罪論處。至於被告二人重製、改作上
揭嘉賓公司享有著作權之著作物後，再隨同淨水器產品出售部分
，則應認為上揭高度之重製或改作行為所吸收，而不另論罪。詎
原判決竟認被告二人行為，係犯擅自以重製之方法侵害他人之著
作權罪（著作權法第九十一條第一項之罪）及上揭著作權法第九
十二條之擅自以改作方法侵害他人之著作權罪，二罪有方法、結
果之關係，應從一重之前罪處斷，其法律適用，不無違誤。(二)原
判決事實認定被告二人意圖營利，於重製及改作上揭嘉賓公司之
著作物後，即將該著作物，使用於溙吉公司、品亮公司共同生產
、銷售之飲水機，販賣交付予選購該飲水機之不特定人士，藉資
牟利，則被告二人上揭違反著作權法犯行究是否構成常業犯罪，
自應就其二人有無常業犯罪之意思等相關事證詳查究明，憑以釐
清事實。原審未詳查審酌及此，徒以被告二人銷售之物品係飲水
機，而非上揭重製或改作之著作物為由，遽認被告二人所為不構
成常業犯罪，亦尚嫌速斷，併有查證未盡之違誤。檢察官上訴意
旨執以指摘原判決不當，為有理由，應認原判決仍有撤銷發回更
審之原因。
據上論結，應依刑事訴訟法第三百九十七條、第四百零一條，判
決如主文。
中　　華　　民　　國　九十四　年　　十　　月　　六　　日
                      最高法院刑事第十庭
                          審判長法官  陳　正　庸
                                法官  賴　忠　星
                                法官  王　居　財
                                法官  林　開　任
                                法官  林　立　華
      本件正本證明與原本無異
                                      書  記  官
中　　華　　民　　國　九十四　年　　十　　月　 十七 　日
                                                      Ｃ
